臺灣新北地方法院刑事判決
110年度交簡上字第35號
上  訴  人  
即  被  告  徐智偉



上列上訴人即被告因過失傷害案件，不服本院於民國110年4月9
日110年度交簡字第347號第一審刑事簡易判決（聲請簡易判決處
刑案號：110年度偵字第922號），提起上訴，本院管轄之第二審
合議庭判決如下：
    主  文
原判決撤銷。
徐智偉犯過失傷害罪，處拘役貳拾日，如易科罰金，以新臺幣壹
仟元折算壹日。
    犯罪事實
一、徐智偉於民國109年9月4日19時6分許，駕駛車牌號碼000-00
    00號營業用小客車，沿新北市新莊區中正路往桃園方向行駛
    ，行經新北市新莊區中正路與建福路口時，本應注意汽車除
    遇突發狀況必須減速外，不得任意驟然減速、煞車或於車道
    中暫停，前車如須減速暫停，駕駛人應預先顯示燈光或手勢
    告知後車，而依當時天候晴、夜間有照明、市區道路地面乾
    燥、柏油路面無缺陷、無障礙物、視距良好等客觀情況，並
    無不能注意之情事，竟疏未注意，因見路旁有行人招手欲搭
    乘計程車，未依規定顯示燈光即驟然減速，以致同向後方由
    陳邦皓所騎乘車牌號碼000-000號普通重型機車，亦疏未注
    意車前狀況故見狀避煞不及，其機車左側車身因而與徐智偉
    所駕駛之計程車右後車尾發生碰撞，致陳邦皓人車倒地，而
    受有左側肢體、胸壁及上背擦挫傷之傷害。徐智偉於肇事後
    留在現場，在有偵查犯罪職權之警察機關尚未知悉其係肇事
    者前，向獲報到場處理之員警坦承肇事，自首而願接受裁判
    。
二、案經陳邦皓訴由新北市政府警察局新莊分局報告臺灣新北地
    方檢察署檢察官偵查後聲請簡易判決處刑。
    理  由
壹、程序部分：
一、按被告以外之人於審判外之言詞或書面陳述，除法律有規定
    者外，不得作為證據，刑事訴訟法第159條第1項定有明文。
    惟被告以外之人於審判外之陳述，雖不符刑事訴訟法第159
    條之1至第159條之4規定，但經當事人於審判程序同意作為
    證據，法院審酌該言詞陳述或書面陳述作成時之情況，認為
    適當者，亦得為證據，刑事訴訟法第159條之5第1項亦有明
    文。本判決所引用認定犯罪事實之傳聞證據，經檢察官、被
    告及辯護人於本院準備程序時，均分別表示同意作為證據（
    見本院卷第69頁），本院審酌該等陳述作成時之情況及與本
    案待證事實間之關聯性，認以之作為證據要屬適當，是依刑
    事訴訟法第159條之5第1項規定，該等傳聞證據自有證據能
    力。
二、傳聞法則乃對於被告以外之人於審判外之言詞或書面陳述而
    為之規範。本判決所引用之非供述證據，無刑事訴訟法第15
    9條第1項傳聞法則之適用，本院審酌上開證據資料作成時之
    情況，因與本案待證事實具有關聯性，且無證據證明係公務
    員違法取得之物，依法自得作為本案之證據。
貳、實體部分：
一、上開犯罪事實，業據被告於本院審理時坦承明確，核與證人
    即告訴人陳邦皓於警詢及偵查中證述相符（見偵卷第7至8、
    34至35頁），且有道路交通事故調查報告表、監視器錄影畫
    面截圖、事故現場照片、（告訴人）天主教輔仁大學附設醫
    院109年9月4日診斷證明書、本院原審110年4月6日勘驗筆錄
    、行車紀錄器畫面截圖、車損照片、新北市政府交通事件裁
    決處110年11月2日新北裁鑑字第1105299695號函及所附新北
    車鑑字第0000000號新北市政府車輛行車事故鑑定會鑑定意
    見書等附卷可參（見偵卷第11至12、15至17、9頁、本院簡
    字卷第35至38、本院卷第85至89頁），足認被告自白與事實
    相符，應堪採信。本案事證明確，被告犯行應堪認定，應依
    法論科。
二、論罪科刑：
（一）核被告所為，係犯刑法第284條前段之過失傷害罪。
（二）又對於未發覺之罪自首而接受裁判者，得減輕其刑，刑法
      第62條前段定有明文。又該條所謂發覺，係指有權偵查犯
      罪之機關或人員已知悉犯罪事實及犯罪之人而言。查被告
      於肇事後，在有偵查犯罪權限之人知悉前，即向據報前往
      現場處理之警員自首坦承肇事並接受裁判，有道路交通事
      故肇事人自首情形紀錄表在卷可參（見偵卷第14頁），合
      於自首之要件，爰依刑法第62條前段之規定，減輕其刑。
三、撤銷原判決及量刑之說明：
（一）原審認定本件被告事證明確，判決處拘役30日，及如易科
      罰金之折算標準，固非無見。惟經本院送請新北市政府車
      輛行車事故鑑定會鑑定本件車禍結果略以：告訴人駕駛普
      通重型機車，未注意車前狀況，為肇事主因。被告駕駛營
      業小客車，未預先顯示燈光告知後車，煞車減速，為肇事
      次因等情，此有新北市政府交通事件裁決處110年11月2日
      新北裁鑑字第1105299695號函及所附新北車鑑字第000000
      0號新北市政府車輛行車事故鑑定會鑑定意見書在卷可參
      （見本院卷第85至89頁），另參以原審勘驗現場監視器畫
      面結果略以：被告所駕駛之計程車原行駛於外側車道直行
      ，（19；03：47）可見路旁站立行人其中一人向被告招手
      ，被告旋即將車往右偏駛，車體旋於畫面時間19：03：48
      出現微微震動，被告又急速將車輛回正後減速，於19：03
      ：50被告車輛停止等情，此有本院原審勘驗筆錄及所附畫
      面截圖附卷可憑（見本院簡字卷第35至38頁），被告亦供
      稱：當時有客人招手，我有突然減速，我是先煞車才打方
      向燈，因為來不及等語，是足認被告當時駕駛計程車行駛
      於該路段時，因見路人招車而貿然減速且將車輛向右偏駛
      欲停車載客，疏未注意應預先顯示燈光告知後方來車，突
      然逕行靠右行駛，始會導致行駛在後方疏未注意車前狀況
      之告訴人未及反應而發生碰撞，故被告之過失情節應係前
      車如須減速暫停，駕駛人應預先顯示燈光或手勢告知後車
      ，且其過失程度應較輕於未注意車前狀況之告訴人。是原
      審漏未審酌被告上開過失情節，誤認被告與告訴人均疏未
      保持兩車並行間隔，而同為本件肇事因素等情，容有與事
      實未合之處，故其認事用法，已有不當。另被告於原審否
      認犯行，於本院審理時則坦承犯行，且原審誤認被告與告
      訴人同為本件車禍之肇事因素，疏未考量被告僅為肇事次
      因，告訴人始為肇事主因等情，是量刑基礎已有變更，原
      審未及審酌，亦有未洽。是原審尚有上開違誤之處，應由
      本院予以撤銷改判。
（二）爰以行為人之責任為基礎，審酌被告領有普通小客車駕駛
      執照，於駕駛營業用小客車上路時，自應確實遵守道路交
      通安全規則，並應留意汽車除遇突發狀況必須減速外，不
      得任意驟然減速、煞車或於車道中暫停，前車如須減速暫
      停，駕駛人應預先顯示燈光或手勢告知後車，以利後車駕
      駛人應隨時注意前車之行動，而依當時天候、路況及視距
      等條件，均無不得注意之情形，竟疏未留意，僅為載客需
      求而驟然減速並靠右停車而未及顯示燈光，致使告訴人無
      從知悉被告之行進方向，而與被告所駕駛車輛發生碰撞，
      並造成告訴人受有上開傷害，實屬不該。然審酌被告於本
      院審理時已坦承犯行，且本件告訴人亦有過失，被告過失
      情節尚屬較輕，兼衡被告供稱大學畢業智識程度，未婚，
      需扶養父母親，現從事計程車業，經濟狀況勉持等一切情
      狀，量處如主文所示之刑，並諭知如易科罰金之折算標準
      。
據上論斷，應依刑事訴訟法第455條之1第1項、第3項、第369條
第1項前段、第364條、第299條第1項前段，刑法第284條前段、
第62條前段、第41條第1項前段，刑法施行法第1條之1第1項，判
決如主文。
本案經檢察官李超偉偵查後聲請簡易判決處刑，檢察官王佑瑜到
庭執行職務。
中　　華　　民　　國　　111 　年　　3 　　月　　24　　日
                  刑事第十九庭 審判長  法 官 許博然

                                       法 官 洪韻婷

                                       法 官 王國耀
上列正本證明與原本無異。
不得上訴。
                                       書記官 張美玉　　
中　　華　　民　　國　　111 　年　　3 　　月　　24　　日
附錄本案論罪科刑法條全文：
中華民國刑法第284條
因過失傷害人者，處1年以下有期徒刑、拘役或10萬元以下罰金
；致重傷者，處3年以下有期徒刑、拘役或30萬元以下罰金。